【裁判字號】    92,易,181
【裁判日期】    920909
【裁判案由】    傷害
【裁判全文】
臺灣屏東地方法院刑事判決                          九十二年度易字第一八一號
    公  訴  人  臺灣屏東地方法院檢察署檢察官
    被      告  戊○○
    被      告  己○○
    被      告  甲○○
    被      告  丙○○
    被      告  丁○○
    被      告  乙○○
右列被告因傷害案件，經檢察官提起公訴（九十一年度偵字第四六九四號），本院判
決如左：
    主  文
戊○○傷害人之身體，處有期徒刑貳月，如易科罰金，以佰元折算壹日。
甲○○、丙○○共同傷害人之身體，各處有期徒刑月，如易科罰金，均以佰元折
算壹日。
丁○○教唆共同傷害人之身體，處有期徒刑貳月，如易科罰金，以佰元折算壹日。
己○○無罪。
乙○○部分公訴不受理。
    事實及理由
壹、有罪的部分：
一、構成犯罪事實：
  (一)戊○○與丁○○因有感情及債務之糾紛，時生爭執，民國九十年十二月十六日凌
    晨一時許，二人相約在屏東市○○○○○街口旁空地談判，丁○○為防意外，遂
    偕同乙○○（已死亡）、甲○○、丙○○兄弟三人及另一姓名不詳之成年男子一
    起赴約，而戊○○之子己○○因見戊○○獨自前往，為防衝突也隨即與其妹庚○○共同前往該處，惟雙方見面後仍爭吵不斷，不歡而散，致丁○○心有未甘，竟
    教唆乙○○、甲○○、丙○○及另一姓名不詳之成年男子至屏東市○○街三十七
    號前毆打傷害戊○○予以教訓，乙○○等人隨即趕抵上址前，基於丁○○之教唆
    而萌生共同傷害人身體之犯意，持鐵棍及球棒毆打戊○○及己○○二人，而戊○○不甘被毆，遂基於傷害之犯意，持木棍毆打乙○○、甲○○、丙○○等人，因
    而致戊○○受有頭部外傷併腦震盪、頭部撕裂傷、四肢多處挫傷之傷害，己○○
    受有雙側尺骨鷹嘴突骨折、右手食指骨折，四肢多處擦挫傷之傷害，乙○○受有
    頭部外傷併枕部頭皮裂傷之傷害，甲○○受有左側第二掌頸骨折、左側跟骨骨折
    之傷害，丙○○受有頭皮撕裂傷長四公分，前額撕裂傷長三公分之傷害。
  (二)案經戊○○、己○○、乙○○、甲○○、丙○○訴由屏東縣警察局屏東分局報告
    台灣屏東地方法院檢察署檢察官提起公訴。
二、認定犯罪事實所根據的證據及理由：
  (一)前述犯罪事實，被告即告訴人戊○○、己○○、乙○○、甲○○、丙○○在警察
    局詢問時、檢察官訊問中及本院審理均清楚指控。
  (二)證人即戊○○之女庚○○在警察局詢問時及本院審理中均證稱：當天我下完班，
    將近一點，我一進門就看到我爸爸在客廳接電話，我知道他是在接阿姨（丁○○
    ）的電話，我爸爸說要出去，我知道他們在吵架，我就跟我爸爸一起出去，當時
    我看情形不對，就打電話給我哥哥（己○○），後來我跟我哥哥就一直要把我爸
    爸拉回來，就在快到家時，他們就衝上來，一下車就持鐵棍及木棒打我哥哥及爸
    爸，並說「打呼死」等語（見本院卷第三十七、三十八頁）。
  (三)此外，並有屏東市寶建醫院所開具戊○○、己○○之診斷證明書、驗傷診斷書各
    二張及財團法人屏東基督教醫院所開具甲○○、乙○○、丙○○之診斷證明書三
    紙附卷可參。
三、對於被告辯解，本院判斷：
  (一)被告戊○○、甲○○、丙○○、丁○○均否認有前述的犯罪行為，被告戊○○辯
    稱：是他們打我們的。被告甲○○、丙○○則辯稱：我們一下車就被打。被告丁○○則辯稱：我是過去勸架我沒有叫乙○○兄弟打戊○○父子。
  (二)對於被告辯解，本院認為不能採信，理由如下：
    1.被告己○○在檢察官訊問時供述：我被他們毆打時，我爸爸為了救我，就拿路
      旁的木棍打他們等語（見偵查卷第二十頁）。再觀之乙○○、甲○○、丙○○
      受傷之情形，屬頭皮撕裂傷或掌骨骨折之傷，足證被告戊○○當時確有持木棍
      毆打被告乙○○、甲○○及丙○○等人，被告戊○○之抗辯，不能採信。
    2.被告甲○○在警察局詢問時及檢察官訊問中均自承：我一下車就被人持木棍打
      ，當時天色很暗，看不清楚，我被打後也奪對方的木棍反擊，當時情形很亂，
      打到誰我也不知道等語（見警卷第十至十二頁、偵查卷第二十三頁背面）。是
      足證被告甲○○事後的抗辯，顯係卸責之詞。
    3.被告甲○○在警察局詢問時供承：戊○○、己○○我都不認識，情形是丁○○
      與戊○○約在武成、武威街口談債務問題，他叫我們跟他一起去，說他怕戊○○會打他，於是我們就繞到武威街去看到有人的地方停車，丙○○就下車，我
      跟在後面，結果對方就拿鐵管打我們，當時有我、乙○○、丙○○和另外一人
      我不認識，是我大哥乙○○的朋友等語（見警卷第十至十二頁）。被告丁○○
      在警察局詢問時供述：戊○○打電話給我的時侯乙○○、甲○○在我旁邊，他
      們聽到戊○○約我在武成、武威街口見面，怕我被戊○○打，問我需不而要他
      們和我一起去，我告訴他們，我先去，他們在後面，如果看到戊○○打我，再
      過來，後來甲○○告訴我說他們想先去戊○○他家看看，結果綽號阿呆的男子
      一下車就被打等語（見警卷第八至九頁）。另被告乙○○在警察局詢問時供述
      ：當天凌晨零時三十分左右，我和一名叫阿木的男子，在屏東市○○路、武成
      街口吃消夜，剛好遇到我弟弟甲○○說要和別人談事情，我就說我跟你過去看
      看等語（見警卷第十三至十四頁）。被告丙○○在警察局詢問時供述：當天是
      我哥哥甲○○說有事情跟人講，叫我跟他過去，後來在大武、武成街口遇到我
      大哥和他朋友，我大哥就跟我們一起過去，到武威街三十七號前等語（見警卷
      第十五頁）。綜上所述，被告甲○○、丁○○、乙○○、丙○○四人的供詞，
      有多處相互矛盾，且被告甲○○、乙○○、丙○○與被告戊○○、己○○並不
      認識，渠等如何知道戊○○、己○○之住處，此應係被告丁○○所告之；而被
      告甲○○、乙○○、丙○○主動前往被告戊○○、己○○之住處，要「談事情
      」，也應是受被告丁○○之唆使，才前往戊○○住處。再觀之雙方受傷之情形
      及被告戊○○、己○○及證人庚○○等人所述，被告丁○○、丙○○所辯，顯
      係事後卸責之詞，不足採信。
四、論罪科刑的理由：
  (一)核被告戊○○、甲○○、丙○○所為，係犯刑法第二百七十七條第一項之傷害罪
    ；被告丁○○教唆他人共同犯刑法第二百七十七條第一項傷害罪所為，應依刑法
    第二十九條第二項規定，依其所教唆之共同傷害罪論處。又被告甲○○、丙○○
    與乙○○及另一名不詳姓名成年男子間，有犯意之聯絡，行為之分擔，均為共同
    正犯。
  (二)爰審酌被告戊○○、甲○○、丙○○、丁○○等犯罪後飾詞卸責，未見悔意，態
    度不佳等一切情狀，量處如主文記載的刑罰，並均諭知如易科罰金以銀元三百元
    （即新台幣九百元）折算一日。
貳、被告己○○的部分：
一、檢察官起訴要旨：
    被告己○○與戊○○係父子關係，被告即告訴人乙○○、甲○○、丙○○係兄弟
    關係，因同案被告戊○○與丁○○有感情及債務糾葛，戊○○與丁○○於九十年
    十二月十六日凌晨一時許，相約在屏東市○○街三十七號前談判，雙方一言不合
    ，被告己○○竟基於傷害之犯意，持鐵棍及球棒毆打告訴人乙○○、甲○○及丙○○等人，因而致乙○○受有頭部外傷併枕部頭皮裂傷之傷害，甲○○受有左側
    第二掌頸骨折、左側跟骨骨折之傷害，丙○○受有頭皮撕裂傷長四公分，前額撕
    裂傷長三公分之傷害，因認被告己○○有共犯刑法第二百七十七條第一項之傷害
    罪嫌。
二、本院的判斷：
  (一)按犯罪事實應依證據認定之，無證據不得推定其犯罪事實；又不能證明被告犯罪
    者，應諭知無罪之判決，刑事訴訟法第一百五十四條、第三百零一條第一項分別
    定有明文。又認定不利於被告之事實，須依積極證據，苟積極證據不足為不利於
    被告事實之認定時，即應為有利於被告之認定，更不必有何有利之證據（最高法
    院三十年上字第八一六號判例參照）。
  (二)檢察官指被告己○○涉嫌刑法第二百七十七條第一項傷害之罪名，所引用的證據
    ，係以告訴人乙○○、甲○○、丙○○之指訴，及卷附之驗傷診斷書三紙，為其
    主要論據。訊據被告己○○堅決否認有前開傷害犯行，辯稱：我是被人毆打，我
    沒有打別人等語。經查：
    1.被告即告訴人丙○○於檢察官訊問及本院審理時均陳稱：我到時就被打，當時
      天色很暗，我看不清楚是誰打的等語（見偵查卷第二十三頁背面及本院卷第五
      十六頁）。被告即告訴人甲○○在檢察官訊問時陳述：我不知道是被誰打的，
      我一下車就被人持木棍打，當時天色很暗，看不清楚等語（見偵查卷第二十三
      三頁背面）。另觀之被告即告訴人乙○○在警察局詢問時之筆錄內容，乙○○
      也無法確定是被誰打到後腦的，此有九十一年六月十五日警訊筆錄一紙可參。
      是足以證明被告即告訴人丙○○、甲○○、乙○○之指訴，尚難採為不利於被
      告己○○之認定。
    2.至於卷附之驗傷診斷書三紙，僅能證明被告即告訴人乙○○、甲○○、丙○○
      等受傷，並不足以證明係被告己○○所為，況告訴人等如何受傷，已詳如前述
      ，是此驗傷診斷書也不能作為不利被告的認定。
  (三)綜上所述，公訴人所舉出之證據及指出證明之方法，並無從證明被告己○○有傷
    害之犯罪，其所辯上情，應堪採信。此外，復查無其他確切之證據足證其犯罪，
    依前開判例之意旨，被告己○○部分自應為無罪之諭知。
、被告乙○○的部分：
一、檢察官起訴要旨略以：被告楊枝峰於九十年十二月十六日凌晨一時許，受被告丁○○之教唆，竟夥同其弟甲○○、丙○○及另一姓名不詳之成年男子，共同基於
    傷害之犯意，至屏東市○○街三十七號告訴人戊○○及己○○住處前，持鐵棍及
    球棒毆打戊○○及己○○二人，因而致戊○○受有頭部外傷併腦震盪、頭部撕裂
    傷、四肢多處挫傷之傷害，己○○受有雙側尺骨鷹嘴突骨折、右手食指骨折，四
    肢多處擦挫傷之傷害，因認被告乙○○涉有刑法第二百七十七條第一項之共同傷
    害罪嫌。
二、按被告死亡者，法院應諭知不受理之判決，刑事訴訟法第三百零三條第五款定有
    明文。經查被告乙○○業於九十二年一月二十六日死亡，有戶籍謄本一紙在卷可
    稽，揆諸前開說明，爰不經言詞辯論，逕為諭知不受理之判決。
肆、適用的法律：
    刑事訴訟法第二百九十九條第一項前段、第三百零一條第一項、第三百零三條第
    五款、第三百零七條，刑法第二十八條、第二百七十七條第一項、第二十九條第
    二項、第四十一條第一項，罰金罰鍰提高標準條例第一條前段、第二條。
中      華      民      國      九十二      年    九    月        九    日
                                      臺灣屏東地方法院刑事第五庭
                                          法  官    羅森德
右正本證明與原本無異。
如不服本判決應於收受本判決後送達後十日內向本院提出上訴書狀，其未敘述上訴理
由者，並得於提起上訴後十日內向本院補提理由書狀（均須按他造當事人之人數附繕
本 ）「切勿逕送上級法院」
                                           書記官   劉音利
中      華      民      國      九十二      年    九    月        九    日
附錄本案論罪科刑法條全文：
刑法第二百七十七條第一項：
傷害人之身體或健康者，處三年以下有期徒刑，拘役或一千元以下罰金。
刑法第二十九條第二項：
教唆犯，依其所教唆之罪處罰之。


司法院資訊處製作；財團法人民間司法改革基金會備份。
